# 解释 3 号影响长投由权益法变为成本法中提及的事项吗？

提问人：jikitten 时间：2010-04-19 22:32:24
从目前实际处理过的案例看，可以。

回答人：chenyiwei
回复 楼主 jijikitten 的帖子从目前实际处理过的案例看，可以。

回答人：chenyiwei
回复 板凳 henry204618 的帖子不知道你所说的“解释 3 号是不是并未豁免权益法转换为成本法的计量方式”具体是指什么？ 无论后续计量采用成本法还是权益法，如果是在取得投资当时就已经宣告发放的股利或利润，则应当作为一项单独的应收项目，不构成初始投资成本的组成部分。在成本法下，如果在取得投资后，自被投资单位分得的现金股利或利润是来源于取得投资前的累积净利润，但在取得投资时尚未宣告的，则作为投资收益处理而不是冲减投资成本。对于因持股比例下降不再符合适用权益法的条件而变为成本法核算的，国际准则要求终止确认原先权益法核算的在联营、合营企业净资产份额（相应确认处置损益），对于剩余部分按公允价值重新计量，视同重新取得一项投资，此时如果转为成本法核算后就剩余股权分回的现金股利或利润来自原先权益法核算期间的累积净利润的，也适用解释 3 号规定，作为投资收益处理，而不能因为原先在权益法下已经确认过一次投资收益就冲减投资成本，也就是最终的处理结果是该笔投资收益被确认了两次。这不仅仅是为了“简化成本法下的会计处理”，而是代表了一种理念的改变，即引入比较彻底的资产负债表观，以期末资产计价作为首要的关注问题，而不是过多关注利润是否重复计算。

回答人：chenyiwei
回复 地板 henry204618 的帖子我理解在这个问题上，中国准则和国际准则确实存在一定的差异，但这个差异是暂时性的还是永久性的，目前比较难说。国际准则下是通过 2008 年 5 月发布的《对IFRS 1和IAS27的修订：对子公司、合营企业和联营企业的投资成本》
来作出该项修订的，该项修订在 2009 年度已经生效。解释 3 号引入了其中关于股利收入确认投资收益的规定，但是没有引入对剩余部分长期股权投资按公允价值重新计量（视同重新取得）的规定。同时，将自 2010 年度起生效的修订后IAS27和IFRS3，目前也不清楚在 2010 年内中国准则将做出哪些对应的修改，但我个人认为这样的修改是必要的。是否可以利用中国在 2010 年修订投资、企业合并和合并报表准则的时机一并解决这个问题，值得期待。 资产负债表观的优点是使期末资产和净资产的计量尽可能接近于公允价值，这是在资本市场发展到一定阶段以后，资本市场参与者（包括现有投资者和潜在投资者）成为最主要的财务信息使用者背景下的产物，因为这样的计量结果与他们的投资决策更为相关，可以在一定程度上起到协助价值发现的作用。资产负债表观与偏重交易过程、强调实现原则的利润表观存在较大的理念差异。但是，在中国目前的资本市场环境下，无论是投资者还是监管者都更看重利润指标，在这种情况下如何改变他们的投资和监管理念，可能是一个长期和艰巨的任务。